臺灣臺中地方法院民事判決
110年度訴字第3300號
原      告  陳忠明  

訴訟代理人  梁宵良律師
被      告  李美燕  


訴訟代理人  方勝新律師
上列當事人間請求確認債權不存在事件，本院於民國111年9月6
日言詞辯論終結，判決如下：
    主    文
原告之訴駁回。
訴訟費用由原告負擔。　　
    事實及理由
壹、程序方面：
一、按確認法律關係之訴，非原告有即受確認判決之法律上利益
    者，不得提起之，民事訴訟法第247條第1項前段定有明文。
    又按所謂即受確認判決之法律上利益，係指法律關係之存否
    不明確，原告主觀上認其在法律上之地位有不安之狀態存在
    ，且此種不安之狀態，能以確認判決將之除去者而言（最高
    法院52年台上字第1240號判例意旨參照）。查本件原告主張
    被告於本院110年度司促字第26484號（下稱系爭支付命令）
    所主張之債權（下稱系爭債權）不存在，然為被告所否認，
    顯然兩造就系爭債權存在與否已發生爭執，致原告在私法上
    之地位有受侵害之不安狀態存在，且此不安狀態得以確認判
    決除去之，故原告起訴請求確認系爭債權不存在，有即受確
    認判決之法律上利益。
二、次按不變更訴訟標的，而補充或更正事實上或法律上之陳述
    者，非為訴之變更或追加。民事訴訟法第256條定有明文。
    原告起訴時原聲明為「確認被告就鈞院110年度司促字第264
    84號支付命令所示新臺幣（下同）1,740,246元之債權及其
    利息，對原告不存在」（見本院卷第11頁），嗣於111年2月
    8日言詞辯論期日更正聲明為「確認被告就本院110年度司促
    字第26484號支付命令所示1,740,246元，及其中1,650,000
    元自102年7月26日起至清償日止，按週年利率12%計算之利
    息，對原告不存在」（見本院卷第47頁），核屬補充及更正
    事實及法律上之陳述，非為訴之變更或追加。
貳、兩造主張：
一、原告主張：
  ㈠被告之配偶方啟超與原告為舊識老友，被告經由方啟超向原
    告請託，於101年8月28日將其所有坐落臺中市○○區○○段000
    地號土地（權利範圍：26分之1）及其上建號1265號（門牌
    號碼臺中市○○區○○○街00號11樓之1，權利範圍：全部）、建
    號1274號（門牌號碼臺中市○○區○○○街00號地下二樓，權利
    範圍：26分之1）建物（下合稱系爭不動產）借名登記在原
    告名下（下稱系爭借名登記），而系爭借名登記相關事項，
    均由方啟超與原告接洽，兩造未曾有何聯繫。嗣原告為籌措
    資金以投資柬埔寨建案，乃經方啟超同意，以系爭不動產向
    訴外人蘇英玲抵押借款150萬元。
　㈡至102年間，方啟超見柬埔寨房地產投資蔚為風氣，遂向原告
    表示其亦欲投資柬埔寨建案，原告乃與方啟超合意，由被告
    先代為清償向蘇英玲借貸之150萬元，再以該款項做為被告
    與方啟超夫妻之投資款，原告並保證其投資報酬率為年利率
    12%。而為保障被告借名人之權益，原告於塗銷蘇英玲之抵
    押權登記後，隨即又設定730萬元之抵押權予被告，並於設
    定登記後，由原告分別於101年9月24日、26日簽發面額為58
    0萬元及150萬元之本票各一紙，做為保證原告未來會依約返
    還系爭不動產予被告之擔保，是以該二紙本票僅為保證性質
    ，並非原告向被告借款之憑證。
　㈢被告雖有代償原告對訴外人蘇英玲之債務，然該款項已轉為
    柬埔寨建案之投資款，原告僅保證其投資獲利為年利率12%
    。又因兩造就柬埔寨之投資尚未結算分紅，從而原告並無遲
    延交付投資報酬及返還投資款之義務，被告逕依系爭協議書
    及本票聲請系爭支付命令，顯屬有誤。
　㈣並聲明：確認被告就本院110年度司促字第26484號支付命令
    所示1,740,246元，及其中1,650,000元自102年7月26日起至
    清償日止，按週年利率12%計算之利息，對原告不存在。
二、被告抗辯稱：
    原告主張被告代償其積欠訴外人蘇英玲之150萬元借款，係
    轉為投資款，而因兩造於柬埔寨之投資案尚未結算，故原告
    並無遲延交付投資報酬及返還投資款之義務云云，被告否認
    之。原告就其主裝復未盡其舉證責任，應認其主張非真實。
    並聲明：原告之訴駁回。
參、兩造不爭執及爭執事項
一、不爭執事項：
  ㈠被告於101年8月28日將其所有坐落臺中市○○區○○段000地號土
    地（權利範圍：26分之1）及其上1265建號（門牌號碼臺中
    市○○區○○○街00號11樓之1，權利範圍：全部）、1274建號（
    門牌號碼臺中市○○區○○○街00號地下二樓，權利範圍：26分
    之1）建物（即系爭不動產），借名登記於原告名下。（見
    本院110年度司促字第26484號卷、本院卷第13頁）
　㈡原告曾以系爭不動產為訴外人蘇英玲設定最高限額抵押權696
    萬元，並實際借款150萬元。（見本院110年度司促字第2648
    4號卷、本院卷第13頁）
　㈢被告已於102年1月24日代償原告向蘇英玲借貸之150萬元。（
    見本院110年度司促字第26484號卷、本院卷第15頁）　
　㈣原告於塗銷為蘇英玲設定之696萬元抵押權同時，另為被告設
    定最高限額抵押權730萬元。（見本院110年度司促字第2648
    4號卷、本院卷第15頁）　
　㈤原告於101年9月24日、101年9月26日分別簽發票號WG0000000
    、面額為580萬元，以及票號WG0000000、面額150萬元，均
    未載到期日及受款人之本票予被告，上開二紙本票係作為原
    告不會違反系爭借名登記之約定（保證將來會返還系爭不動
    產）所為之擔保。（見本院110年度司促字第26484號卷、本
    院卷第15頁）
　㈥兩造於102年1月24日簽署協議書，依協議書第二條記載：「
    甲方（即被告）為保全標的，先代乙方（即原告）代償向丙
    方（即蘇英玲）借款，同時塗銷原丙方抵押權設定。乙方同
    時提供標的設定最高限額新台幣柒佰參拾萬元正之抵押權予
    乙方（按應為甲方之誤載）之指定名義人。同時開立相對金
    額，以乙方為發票人之本票交付甲方，清償日期訂為民國10
    2年7月5日止還清。甲方代乙方清償新台幣壹佰伍拾萬元正
    言明利息為12%/年，遲延利息為12%/年,違約金為10%」。（
    見本院110年度司促字第26484號卷、本院卷第15頁）　　
二、爭執事項： 
　㈠被告代償原告向訴外人蘇英玲借貸之150萬元款項，係作為借
    貸款或是被告投資原告柬埔寨建案之投資款？　
　㈡原告主張系爭債權不存在，有無依據？
肆、本院判斷：
一、被告將系爭不動產借名登記再原告名下，原告並於101年9月
    24日及同年月26日簽發上開2張本票交給被告收執，原告曾
    將系爭不動產設定抵押權給第三人蘇英玲並借得150萬元，
    嗣於102年1月24日由被告代清償該150萬元給蘇英玲，原告
    並於102年1月24日與被告簽定系爭協議書，就該被告代償之
    150萬元，約定原告應於102年7月25日還清，且約定利息為
    年息12%、遲延利息為年息12%，違約金為10%。因原告未還
    錢，被告乃於110年8月30日具狀向本院聲請對原告支付命令
    ，本院於110年9月15日核發110年度司促字第26484號支付命
    令，該支付命令於110年10月26日確定等情，已為兩造所不
    爭執，並經本院調取本院上開110年度司促字第26484號民事
    卷審閱無誤。
二、本件原告對被告有代其償還其積欠第三人蘇英玲之150萬元
    借款，並簽訂系爭協議書給被告等情，並無爭執。然以兩造
    間有投資柬埔寨建案之約定，且柬埔寨之投資尚未結算分紅
    ，故被告尚不得請求返還系爭協議書所稱款項等語。然有關
    兩造間有存在柬埔寨建案之投資約定之事實，依民事訴訟法
    第277條之規定，就該有利於原告之積極事實，應由原告負
    舉證之責任。然原告至言詞辯論終結前，就該事實則未能舉
    證證明之，故原告上開主張，即無足採。從而，被告基於兩
    造間系爭協議書，自已對原告取得協議書所約定之債權，被
    告依相關證據資料，聲請本院核發支付命令，自屬有據。原
    告提起本件確認債權不存在之訴，於法即屬無據，不應准許
    。
三、綜上，本件因原告無法舉證證明其所稱事實為真，則其對被
    告提起本件確認債權不存在之訴，即無理由，應予駁回。
四、本件事證已經明確，兩造其餘主張抗辯及攻擊防禦方法，核
    與判決結果不生影響，故不一一論述。
伍、結論：原告之訴為無理由，依民事訴訟法第78條，判決如主
    文。
中　　華　　民　　國　　111 　年　　9 　　月　　27　　日
                  民事第二庭    法  官  李悌愷
正本係照原本作成。
如對本判決上訴，須於判決送達後20日內向本院提出上訴狀。如
委任律師提起上訴者，應一併繳納上訴審裁判費。
中　　華　　民　　國　　111 　年　　9 　　月　　27　　日
                                書記官  廖春玉